福建金門地方法院民事判決　　　　　　　　94年度訴字第20號
原　　　告　甲○○
訴訟代理人　李志澄律師
被　　　告　乙○○
上列當事人間請求侵權行為損害賠償事件，本院判決如下：
    主  文
被告應給付原告新台幣柒仟元，及自民國九十四年四月八日起至
清償日止，按週年利率百分之五計算之利息。
原告其餘之訴駁回。
訴訟費用由被告負擔十分之一，餘由原告負擔。
本判決第一項於原告以新台幣貳仟伍佰元為被告供擔保後，得為
假執行。但被告以新台幣柒仟元為原告預供擔保，得免為假執行
。
原告其餘假執行之聲請駁回。
    事實及理由
一、原告主張：民國93年8 月27日晚間10時許，原告因執行庵前
    社區夜間巡守，騎乘機車到巡守隊前廣場，巧遇被告，被告
    對原告談及向訴外人林炳南租賃農地事宜，並以右手使力搭
    在原告右後肩，原告撥開被告右手，被告竟突然以右手握拳
    猛擊原告，並穿著皮鞋猛踢原告左腹多下，原告不支倒地，
    嗣原告返家後呼叫一一九救護車送往金門縣立醫院急救，且
    於當日住院，照X 光，經診斷受有胸部、臉部挫傷，左眼角
    及上唇擦傷；住院第五日即同年9 月1 日轉診至花崗石醫院
    ，又住院4 日，X 光片顯示原告左側第七肋骨骨折，但醫生
    漏未記載於診斷證明書；原告復於同年月14日赴臺安醫院就
    診，發現左側第四肋骨骨折，同年10月20日至行政院國軍退
    除役官兵輔導委員會台北榮民總醫院就醫，診斷結果第四肋
    骨骨折猶未痊癒；94年1 月10日原告至金門國軍醫院回診，
    自斷層掃描中發現原告腰椎第4 、5 節突出，迄同年3 月30
    日病況仍未改善。被告故意不法侵害原告之權利，爰依民法
    第184 條、第193 條第1 項、第195 條第1 項之規定，請求
    被告賠償減少勞動能力、增加生活需要，及非財產之損害，
    計醫療費新台幣（下同）387,539 元、看護費138,000 元、
    交通費17,757元、減少收入143,487 元、慰藉金800,000 元
    ，並聲明：（一）被告應給付原告1,486,783 元，及自訴狀
    繕本送達翌日起至清償日止，按週年利率百分之五計算之利
    息；（二）願供擔保請准予假執行。另提出金門縣立醫院、
    國軍金門醫院診斷書影本各二件，國軍金門醫院附設民眾診
    療服務處、臺安醫院、台北榮民總醫院診斷證明書等影本各
    一件，及看診收據與車資收據影本、薪資清單影本等件為憑
    。
二、被告則以：原告竊佔訴外人林炳南之農地耕作，93年8 月27
    日晚間10時許巧遇原告，乃邀原告共赴林炳南家對質，雖順
    手搭原告肩膀，但並未使力，原告竟以其雙手扳被告手掌及
    拇指，並轉身猛踢被告數下，致被告受有四肢多處挫傷之傷
    害，被告並無以右手握拳猛擊原告，或穿著皮鞋猛踢其左腹
    多下之情事；且原告當日騎機車離開事故現場，若原告當時
    受有第七、第四肋骨骨折及第四、五腰椎椎間盤突出之傷害
    ，如何得以騎機車離去？又原告提出之診斷證明書除金門縣
    立醫院挫、擦傷診斷證明書為當日製作者外，餘皆事後所為
    ，而原告於事發當日既已經X 光檢查，何以未發現骨折？而
    左胸第七肋骨骨折何以又變成第四肋骨骨折及椎間盤突出？
    其差異令人匪夷所思。原告所受之傷害，除金門縣立醫院93
    年8 月29日診斷書所載之挫、擦傷外，應均與被告之行為無
    關。至原告提出各醫院之醫療費用收據，形式上被告不爭執
    ，但該等費用之必要性及有責性被告則予以否認；此外原告
    所提車資收據均為私人製作之文書，欠缺公信力，而機票費
    用欠缺必要性外，尚有訴外人黃芳蓉、陳苗錡之費用，均不
    得由被告負擔。另原告請求看護費、減少收入等費用未盡舉
    證之責；況原告於93年11月、12月尚能搬運春作高粱，減少
    收入顯非實情。原告竊佔他人耕地引起事端，且所受骨折、
    椎間盤突出等痛苦，又非被告造成，原告請求80萬元之精神
    賠償，自非有據等語以資抗辯；並聲明：（一）原告之訴及
    假執行之聲請均駁回。（二）如受不利益之判決，願供擔保
    請准免予假執行。另提出金門縣立醫院診斷證明書影本一件
    、金門縣契作高粱大小麥收割簽證單影本二件為證。
三、得心證之理由：
（一）本件兩造之爭執，首在原告是否因被告侵害其身體而受有
      胸部、臉部挫傷、左眼角及上唇擦傷，臉、頸、頭皮磨損
      或擦傷，左胸第四、第七肋骨骨折，以及第四、五腰椎椎
      間盤突出等傷害，經查：
 （1）93年8 月27日晚間10時許，原告因執行庵前社區夜間巡守
      ，騎乘機車到巡守隊前廣場，巧遇被告，被告對原告談及
      向訴外人林炳南租賃農地事宜，並以右手搭在原告右後肩
      ，原告撥開被告右手，因此滋生事端，並互控傷害，此為
      兩造所不爭執；且被告於刑事訴訟中坦承為防衛自己，以
      手壓被告之腳，而原告則稱以手亂打被告，二人且均有金
      門縣立醫院診斷證明書在卷可資證明各受有挫、擦傷之傷
      害，兩造互毆之事實，並經本院94年度城簡字第21號刑事
      簡易判決在案，自堪認定。
 （2）原告固與被告互毆而受有傷害，並提出金門縣立醫院、國
      軍金門醫院診斷書二紙，國軍金門醫院附設民眾診療服務
      處、臺安醫院、台北榮民總醫院診斷證明書各一紙附卷為
      憑。惟原告於93年8 月27日事發當日隨即赴金門縣立醫院
      急診並住院5 日，迄同年9 月1 日又轉赴國軍金門醫院住
      院4 日，前後住院9 日，歷經兩家醫院X 光放射線診察，
      均未發現有骨折之現象，僅受有「胸部、臉部挫傷、左眼
      角及上唇擦傷」、「臉、頸、頭皮之磨損或擦傷（未提及
      感染者左側第七肋骨之骨折）」等傷害，有金門縣立醫院
      93 年8月27日、國軍金門醫院同年9 月1 日醫療費用收據
      放射線診療費、X 光費之記載，及金門縣立醫院93年8 月
      29 日 、9 月1 日，與國軍金門醫院同年9 月4 日之診斷
      證明書附卷為憑，並無骨折或椎間盤突出之情狀；且倘如
      原告所稱早已因被告93年8 月27日之行為而受有左胸第七
      肋骨骨折之傷害，僅醫師漏未載明於診斷證明書而已，則
      何以其後之93年9 月14日及10月20日臺安醫院診斷證明書
      載有原告「左側第四肋骨骨折」，卻仍未有第七肋骨骨折
      之相關診斷證明，原告受有左胸第七肋骨骨折傷害之主張
      ，實乏確證，不足採信。縱原告嗣提出94年6 月21日金門
      縣立醫院診斷證明書證明其於該日應診，左胸挫傷合併左
      側第七肋骨骨折，然原告上開應診之日期距兩造互毆之93
      年8 月27日已近10個月之久，衡之常理，尚難資以認該傷
      害為被告所致。
 （3）原告復以93年9 月14日、同年10月20日臺安醫院診斷證明
      書證，及94年1 月10日與同年3 月30日國軍金門醫院附設
      民眾診療服務處診斷證明書，分別證明其受有「左側第四
      肋骨骨折」、「第四、五腰椎椎間盤突出」之傷害，然查
      如前所述，原告與被告互毆後隨之住院前後共計9 日，復
      經二家醫院診斷，均未有骨折之現象，遑論肋骨裂傷，必
      遭一定程度之重力撞擊所致，而原告於刑事訴訟中自承被
      告以穿著黑皮鞋之腳踢其左側部大約二下等語（參福建金
      門地方法院檢察署94年度調偵字第1 號卷第50頁），衡情
      度理，應不致生骨折之傷害。至原告「第四、五腰椎椎間
      盤突出」，與兩造互毆行為事隔五月之久，究與被告之行
      為有何因果關係，原告未舉證以實其說，前揭主張，顯屬
      無據。
 （4）原告主張受有胸部、臉部挫傷、左眼角及上唇擦傷，臉、
      頸、頭皮磨損或擦傷部分，分別有金門縣立醫院93年8 月
      29日、9 月1 日，及國軍金門醫院同年9 月4 日之診斷證
      明書附卷可稽，且與兩造於刑事訴訟中分別陳述「以手壓
      腳」、「以手亂打」、「以腳踢約二下」等互毆之情節相
      當，應堪信實。
（二）如上所述，兩造互毆原告受有胸部、臉部挫傷、左眼角及
      上唇擦傷，臉、頸、頭皮磨損或擦傷等傷害，然上該傷害
      均屬身體皮表之傷，本無住院之必要，況原告自93年8 月
      27日至同年9 月4 日分別於金門縣立醫院、國軍金門醫院
      共住院9 日，已足以痊癒上開傷害；且按民法第193 條第
      1 項所謂增加生活上之需要，係指被害人被害以前並無此
      需要，因受侵害始有支付此費用之需要者而言（最高法院
      89年度台上字第1485號裁判要旨參照），因此：
 （1）原告主張93年9 月4 日以前之醫療費用，即同年8 月27日
      、29日、同年9 月1 日金門縣立醫院130 元、50元、75元
      等醫療費用自付額，以及同年9 月1 日國軍金門醫院掛號
      費、證明費、副本費共200 元，合計455 元，有醫療費用
      收據附卷為憑，堪信為原告因被告之侵權行為所增加生活
      上之需要。至同年9 月4 日國軍金門醫院病房費3000元、
      膳食費260 元、材料費20元，合計3280元，乃原告住院之
      費用，惟衡之原告時值壯年，所受上開身體挫、擦傷之傷
      害，並無住院之必要，所請3280元住院費用，難認增加生
      活上之需要。另原告主張同年9 月4 日以後之醫療費用，
      或為骨折診療費用，或為不明之醫療費用，均與被告之侵
      權行為無涉，不應令被告負賠償之責，原告請求被告給付
      醫療費用逾455 元部分，乃屬無據。
 （2）原告住院9 日，主張住院期間及出院後由家屬看護2 個月
      之久，計69天，按看護市價每日2,000 元計，原告共增加
      生活上需要138,000 元。然查，原告因被告侵權行為所致
      之身體挫、擦傷，尚不足以影響原告自理生活之能力，僱
      請看護顯欠缺需要性。
 （3）原告自認於93年8 月27日事發之日呼叫一一九救護車送往
      金門縣立醫院急救，且於當日住院至同年9 月1 日，隨即
      轉診至花崗石醫院，住院至同年月4 日始出院。原告既於
      上開期間住院治療，當無來回庵前與醫院之理，所稱該期
      間之計程車資，顯非原告生活上增加之費用。又原告所受
      胸部、臉部挫傷、左眼角及上唇擦傷，臉、頸、頭皮磨損
      或擦傷，均屬身體皮表之傷害，自93年8 月27日至同年9
      月4 日分別於金門縣立醫院、國軍金門醫院共住院9 日，
      已足以痊癒其傷害，原告請求93年9 月4 日以後就醫之計
      程車及航空機票等交通費用，難認其需要性。
 （4）原告復主張因被告侵權行為受傷無法上班，減少薪資
      80,390元，不能進階緩升一年，損失6,000 元，及減少年
      終獎金57,097元，共計減少勞動損失143,487 元，並提出
      93年11月至94年3 月之薪俸清單之扣差額為證。然原告所
      舉薪俸清單扣差額究與被告侵權行為有何關聯，未據原告
      舉證述明，已難認有據；遑論原告因被告侵權行為所生身
      體皮表之傷害，衡情不致令原告無法工作，原告請求被告
      給付其工作損失，自不應准許。
 （5）另原告主張臥病數月，且迄今第4 、5 腰椎椎間盤突出尚
      未復原，減少勞動能力，心中悲痛不已，所受精神上之痛
      苦，固非全然無據，惟原告所受上開精神上之痛苦，要非
      緣於被告之侵權行為；且原告時值壯年，因兩造互毆所受
      胸、臉、頭、頸部擦、挫傷害等皮肉之苦，應屬有限。爰
      衡量原告所受之傷害、任職金門縣車船管理處駕駛員之身
      分，及本院依職權調查原告總歸戶之財產（財政部台灣北
      區國稅局金門服務處94年6 月17日北區國稅金門二字第
      0940000636號函），認被告賠償原告精神上之損害以
      20,000萬元為適當。
三、原告對被告搭其右肩不悅，以手反制被告，導致兩造互毆已
    如前述，故原告對其遭被告侵害身體之發生與擴大，顯與有
    過失，並應負較大之責任，本院爰依民法第217 條第1 項規
    定，將損害賠償金額20,455元（醫療費455 元+ 精神慰撫金
    20,000元）減輕為7,000 元。從而原告請求被告給付7,000
    元及此部分自訴狀繕本送達翌日，即94年4 月8 日起至清償
    日止，按週年利率百分之五計算之利息為有理由，逾此部分
    及其遲延利息之請求，則無理由。
四、本件事證已臻明確，兩造其餘攻擊防禦方法，核於本判決結
    果不生影響，爰不逐一論述。
五、本件判決所命給付金額未逾50萬元，爰依職權宣告假執行；
    而被告陳明願供擔保，聲請准予免為假執行，亦核無不合，
    爰分別酌定相當擔保金額准許之。至原告敗訴部分，其假執
    行之聲請失所附麗，應予駁回。
六、據上論結，原告之訴一部有理由，一部無理由，依民事訴訟
    法第79條、第389 條第1 項第5 款、第392 條第2 項，判決
    如主文。
中　　華　　民　　國　　94　　年　　8 　　月　　15　　日
                  民事庭    法　官　魏玉英
正本係照原本作成。
如對本判決上訴，須於判決送達後20日內向本院提出上訴狀。
中　　華　　民　　國　　94　　年　　8 　　月　　15　　日
                    　　　  書記官　郭友香
